臺灣臺北地方法院刑事判決　　　　　　　96年度訴字第1278號
公　訴　人　臺灣臺北地方法院檢察署檢察官
被　　　告　甲○○
上列被告因毒品危害防制條例案件，經檢察官提起公訴（96年度
毒偵字第2363號），暨移送併辦（96年度毒偵字第2907號），被
告於本院準備程序進行中，就被訴事實為有罪之陳述，經本院告
知簡式審判程序意旨，並聽取公訴人及被告之意見後，本院合議
庭裁定依簡式審判程序審理，本院判決如下：
    主  文
甲○○施用第一級毒品，累犯，處有期徒刑拾月。扣案之注射針
筒貳支均沒收之；扣案之第一級毒品海洛因殘渣袋壹個（含有微
量海洛因殘渣無法磅秤，殘渣與包裝袋無法析離）沒收銷燬之。
    事實及理由
一、程序部分：本件被告甲○○所犯係死刑、無期徒刑或最輕本
    刑為3 年以上有期徒刑以外之罪，其於準備程序中就被訴事
    實為有罪之陳述，經本院告知簡式審判程序之旨，並聽取當
    事人意見後，經本院合議庭依刑事訴訟法第273 條之1 第1
    項規定裁定由受命法官獨任進行簡式審判程序，合先敘明。
二、本件犯罪事實及證據引用起訴書所載（如附件），另補充被
    告於本院審理時之自白為證據。
三、核被告所為，係犯毒品危害防制條例第10條第1 項之施用第
    一級毒品罪。又被告有如起訴書「犯罪事實」欄所載論罪科
    刑執行完畢之事實，有臺灣高等法院被告前案紀錄表1 份在
    卷可稽，其於5 年內再犯本件有期徒刑以上之罪，為累犯，
    應依刑法第47條第1 項規定加重其刑。爰審酌被告有違反毒
    品危害防制條例之多次前科，此有臺灣高等法院被告前案紀
    錄表在卷可參，素行不佳，惟犯罪後坦認犯罪，態度尚可，
    暨被告犯罪之動機、目的、所生危害等一切情狀，量處主文
    所示之刑。扣案之注射針筒2 支，係被告所有，並為供（但
    非專供）施用第一級毒品之物，應依刑法第38條第1 項第2
    款規定，宣告沒收。扣案之海洛因殘渣袋1 個（含有微量海
    洛因殘渣無法磅秤，殘渣與包裝袋無法析離），係查獲之第
    一級毒品，不問是否屬於犯人所有，應依毒品危害防制條例
    第18條第1 項前段之規定，諭知沒收銷燬。
四、退回併辦部分（即臺灣臺北地方法院檢察署檢察官96年度毒
    偵字第2907號）：
  (一)移送併辦意旨略以：被告甲○○另於96年9 月1 日下午3 時
    許，在臺北縣新莊市○○街47巷4 號住處，以針筒注射方法
    施用第一級毒品海洛因，嗣於96年9 月7 日9 時許，在臺北
    市○○區○○路112 巷9 弄內，為警查獲，並扣得海洛因1
    小包（毛重0.25公克，淨重0.05公克），因認被告此部分亦
    涉犯施用第一級毒品罪嫌，且與上開經本院判處罪刑之犯行
    有包括一罪（集合犯）關係等語，而移送本院併辦。
  (二)惟按94年2 月2 日修正公布而於95年7 月1 日施行之刑法，
    基於刑罰公平原則之考量，杜絕僥倖之犯罪心理，並避免易
    致鼓勵犯罪之誤解，已刪除第56條連續犯之規定。該修正理
    由之說明，謂「對繼續犯同一罪名之罪者，均適用連續犯之
    規定論處，不無鼓勵犯罪之嫌，亦使國家刑罰權之行使發生
    不合理之現象。」「基於連續犯原為數罪之本質及刑罰公平
    原則之考量，爰刪除有關連續犯之規定」等語，即係將本應
    各自獨立評價之數罪，回歸本來就應賦予複數法律效果之原
    貌。因此，就刑法修正施行後多次施用毒品之犯行，採一罪
    一罰，始符合立法本旨。而刑法上所謂集合犯是指立法者所
    制定之犯罪構成要件中，本就預定有數個同種類之行為將反
    覆實行之犯罪而言，是將各自實現犯罪構成要件之多數行為
    ，解釋為集合犯，而論以一罪。是以對於集合犯，必須從嚴
    解釋，以符合立法者之意向。又按行為人施用毒品之原因不
    一而足，其多次施用毒品之行為，未必皆出於行為人之一個
    犯意決定；且觀諸毒品危害防制條例第10條第1 項、第2項
    施用毒品罪之構成要件文義衡之，實無從認定立法者本即預
    定該犯罪之本質，必有數個同種類行為而反覆實行之集合犯
    行，故施用毒品罪，應非集合犯之罪（最高法院96年度台上
    字第5961號判決意旨、96年度第9 次刑事庭會議決議意旨參
    照）。
  (三)查本案被告施用毒品之犯罪時間與併辦意旨所指被告施用第
    一級毒品之犯罪時間，相距達1 月有餘，依上開說明，應認
    為本案所認定之犯罪事實與併辦意旨所指之犯罪嫌疑事實，
    並不具有接續犯或集合犯之實質上一罪關係，而應屬數罪併
    罰關係，併辦意旨所指之犯罪嫌疑事實既未經起訴，本院自
    不得遽予審判，此部分應退由檢察官另行偵處，併此說明。
五、據上論斷，應依刑事訴訟法第273 條之1 第1 項、第299 條
    第1 項前段、第310 條之2 、第454 條第1 項、第2 項，毒
    品危害防制條例第10條第1 項、第18條第1 項前段，刑法第
    11條、第47條第1 項、第38條第1 項第2 款，判決如主文。
本案經檢察官林達到庭執行職務。
中　　華　　民　　國　　96　　年　　12　　月　　31　　日
                    刑事第十一庭  法  官  江俊彥
以上正本證明與原本無異。
如不服本判決，應於判決送達之翌日起10內向本院提出上訴及上
訴理由狀（應附繕本），上訴於臺灣高等法院。
　　　　　　    　　　　　　  　　書記官  劉英芬
中　　華　　民　　國　　97　　年　　1 　　月　　3 　　日
附論罪科刑依據之法條：
毒品危害防制條例第10條
施用第一級毒品者，處 6 月以上 5 年以下有期徒刑。
施用第二級毒品者，處 3 年以下有期徒刑。
